---
title: "Tema8_Ejercicio_reglas_asociacion"
author: "Fran Camacho"
date: "2025-03-13"
output: word_document
---

```{r setup, include=FALSE}
knitr::opts_chunk$set(echo = TRUE)
```

# Tema 8 - Ejercicio Reglas de Asociación

Utilizando el dataset IncomeESL incluido con la librería arules, se pide generar reglas de asociación.

Para ello, previamente deberá depurar el dataset. En particular:

- Revisar que no haya valores omitidos.
- Transformar los factores en valores numéricos. ← no es necesario!!!
- Una vez depurado el dataset, crear la matriz de transacciones usando la función transactions.

A la hora de ejecutar el algoritmo para obtener las reglas, no olvide establecer
los valores de los parámetros de la función apriori, justificando el motivo de su
elección.

Por último, elabore un breve informe resumiendo las reglas obtenidas y analizando su significado.


## Paso 1: Carga de los datos

```{r}
if (!require(arules)) install.packages('arules', dependencies = T)
library(arules) 

data("IncomeESL")
#data("Income")
```


Descripción de las variables del dataset:

https://rdrr.io/cran/arules/man/Income.html

income
    an ordered factor with levels: ⁠[0,10)⁠ < ⁠[10,15)⁠ < ⁠[15,20)⁠ < ⁠[20,25)⁠ < ⁠[25,30)⁠ < ⁠[30,40)⁠ < ⁠[40,50)⁠ < ⁠[50,75)⁠ < ⁠75+⁠

sex
    a factor with levels: male female

marital status
    a factor with levels: married cohabitation divorced widowed single

age
    an ordered factor with levels: 14-17 < 18-24 < 25-34 < 35-44 < 45-54 < 55-64 < ⁠65+⁠

education
    an ordered factor with levels: grade <9 < ⁠grades 9-11⁠ < ⁠high school graduate⁠ < college (1-3 years) < ⁠college graduate⁠ < ⁠graduate study⁠

occupation
    a factor with levels: professional/managerial sales laborer clerical/service homemaker student military retired unemployed

years in bay area
    an ordered factor with levels: ⁠<1⁠ < 1-3 < 4-6 < 7-10 < ⁠>10⁠

dual incomes
    a factor with levels: ⁠not married⁠ yes no

number in household
    an ordered factor with levels: 1 < 2 < 3 < 4 < 5 < 6 < 7 < 8 < ⁠9+⁠

number of children
    an ordered factor with levels: 0 < 1 < 2 < 3 < 4 < 5 < 6 < 7 < 8 < ⁠9+⁠

householder status
    a factor with levels: own, rent, ⁠live with parents/family⁠

type of home
    a factor with levels: house condominium apartment mobile Home other

ethnic classification
    a factor with levels: ⁠american indian,⁠ asian black ⁠east indian⁠ hispanic ⁠pacific islander⁠ white other
    
language in home
    a factor with levels: english spanish other



## Paso 2: Explorar y preparar los datos

```{r}
income_raw <- IncomeESL
```


```{r}
#structure
str(income_raw)
```


Nos quedamos con las observaciones que estén completas:

```{r}
# only complete observations
income_complete <- income_raw[complete.cases(income_raw), ]
```


Y obtenemos las transacciones con ellas:


```{r}
# get transactions
income_transac <- transactions(income_complete)
```


Estructura y sumario de las transacciones:

```{r}
#See the structure
str(income_transac)
```

Resumen estadístico

```{r}
#See the structure
summary(income_transac)
```

Hay 6876 filas, y hay 84 valores que pueden aparecer en ellas (en las 14 columnas como máximo), siendo la densidad el 16.67%.
(No soy sociólogo, pero los items más frecuentes, dan una idea bastante clara de la población de la muestra).

Examinamos un par de transacciones con inspect:

```{r}
inspect(income_transac[1:2])
```




### Visualización de los datos

-Items con al menos un 25% de frecuencia

```{r}
itemFrequencyPlot(income_transac, support = 0.25)   # at least 25 percent support
```

- Los 20 items más frecuentes

```{r}
itemFrequencyPlot(income_transac, topN = 20) # top 20 items 
```

- Matriz dispersa 
(por si vemos algo extraño)

```{r}
image(income_transac[1:50])
image(income_transac[1000:1050])
image(income_transac[2000:2050])
image(income_transac[5000:5050])
image(sample(income_transac, 50))
```


## Paso 3: Entrenamiento del modelo



```{r}
system.time({
  income_rules <- apriori(income_transac)
})
```

writing ... [21906 rule(s)] done [0.01s].

Con los parámetros por defecto ("support" 10%), se obtienen 1111 reglas (siendo el mínimo total absoluto 687).

Vamos a aumentar tanto el soporte como la confianza requeridas:

```{r}
system.time({
income_rules <- apriori(income_transac, parameter = list(support = 0.5, confidence = 0.5, minlen = 2))
})
```

Ahora obtenemos solo 12 reglas:

```{r}
inspect(income_rules)
```

Las 2 últimas reglas no aportan nada de información. 
Las 10 primeras, tampoco. 
(Son todas triviales).



Vamos a buscar algo intermedio ...



```{r}
system.time({
income_rules <- apriori(income_transac, parameter = list(support = 0.25, confidence = 0.5, minlen = 2))


#income_rules <- apriori(income_transac, parameter = list(support = 0.25, confidence = 0.5, minlen = 2), 
#                          appearance = list(rhs=c("language in home=english", "language in home=spanish", "language in home=other")))
})
```

```{r}
inspect(sort(income_rules, by = "lift"))
```
Se pueden sacar conclusiones de estas reglas, creo.




Vamos a examinar con más detalle los ingresos:

```{r}
# only complete observations
table(income_complete$income)
```


Vamos a dividirlos en tres rangos (bajos, medios, altos), y vamos a crear otra vez las transacciones con ese nuevo conjunto de datos.

```{r}
levels(income_complete[["income"]])
```

```{r}
# only complete observations
income_complete["income3levels"] <- income_complete["income"]
levels(income_complete[["income3levels"]]) <- c("0-20k$","0-20k$","0-20k$","20k-50k$","20k-50k$","20k-50k$","20k-50k$","50k+","50k+")
income_complete[0:5,c("income","income3levels")]
```

```{r}
income3L_complete <- income_complete[,-1]
```


Y obtenemos las transacciones con este dataframe


```{r}
# get transactions
income3L_transac <- transactions(income3L_complete)
```


Ahora aplicamos el algoritmo Apriori a estas nuevas transacciones:

```{r}
system.time({
income3L_rules <- apriori(income3L_transac, parameter = list(support = 0.1, confidence = 0.2, minlen = 2))
})
```

Si inspeccionamos las reglas, veremos que son las mismas 
(Solo si no cambiamos el nivel de soporte y de confianza, claro).


```{r}
inspect(sort(income3L_rules, by = "lift")[1:10])
```
Lo que se pretende es encontrar las reglas que en el lado derecho tengan alguno de los 3 niveles de ingresos:

```{r}
system.time({
income3L_rules_RHS <- apriori(income3L_transac, parameter = list(support = 0.33, confidence = 0.5, minlen = 2), 
                          appearance = list(rhs=c("income3levels=0-20k$", "income3levels=20k-50k$", "income3levels=50k+")))
})
```
0 reglas obtenidas buscando el nivel de ingresos en la parte derecha de las reglas ... ?!

Probamos en el lado izquierdo:

```{r}
system.time({
income3L_rules_LHS <- apriori(income3L_transac, parameter = list(support = 0.33, confidence = 0.5, minlen = 2), 
                          appearance = list(lhs=c("income3levels=0-20k$", "income3levels=20k-50k$", "income3levels=50k+")))
})
```
```{r}
inspect(income3L_rules_LHS)
```

La regla es trivial (por no decir ridícula ..)



Quitamos la variable idioma:

```{r}
# get transactions
income_raw_transac <- transactions(income_raw[,-14])
```

```{r}
system.time({
income_raw_rules <- apriori(income_raw_transac, parameter = list(support = 0.20, confidence = 0.5, minlen = 2))


#income_rules <- apriori(income_transac, parameter = list(support = 0.25, confidence = 0.5, minlen = 2), 
#                          appearance = list(rhs=c("language in home=english", "language in home=spanish", "language in home=other")))
})
```

```{r}
inspect(sort(income_raw_rules, by = "lift")[1:10])
```



