---
title: "Tema8_assoc_rules_uned_example"
author: "Fran Camacho"
date: "2025-03-17"
output: word_document
---

```{r setup, include=FALSE}
knitr::opts_chunk$set(echo = TRUE)
```

# Tema 8 - Ejemplo Reglas de Asociación (material complementario de la UNED)


## Paso 1: Carga de los datos

Para este ejemplo vamos a usar nuevamente el dataset Titanic, aunque en esta ocasión
necesitamos su versión en bruto. Para ello la descargamos usando la librería httr, que
permite descargar datos vía HTTP (en este caso, desde el repositorio disponible en
RDataMining.com)


```{r}

if (!file.exists("titanic.raw.rdata")) {
  if (!require(httr)) install.packages('httr', dependencies = T)
  library(httr)
  resp <- GET("https://github.com/ethen8181/machine-learning/raw/master/association_rule/R/titanic.raw.rdata")
  writeBin(content(resp, 'raw'), "./Chapter08/titanic.raw.rdata")
}
load("./Chapter08/titanic.raw.rdata")

```


## Paso 2: Explorar y preparar los datos


Cargamos librerías necesarias.

```{r}
if (!require(arules)) install.packages('arules', dependencies = T)
library(arules) 

# package graph must be installed first (and it is not available anymore in CRAN)
if (!require("BiocManager", quietly = TRUE))
    install.packages("BiocManager")
BiocManager::install("Rgraphviz")
BiocManager::install("graph")

if (!require(arulesViz)) install.packages('arulesViz', dependencies = T)
library(arulesViz)
```

Seguidamente analizamos el dataset con str() y summary():

```{r}
str(titanic.raw)
```


```{r}
summary(titanic.raw)
```


```{r}
head(titanic.raw)
```


Vamos a tratar de encontrar reglas de asociación con la función apriori() incluida en
la librería arules:

```{r}
rules <- apriori(titanic.raw, parameter = list(minlen=2, supp=0.005, conf=0.8), appearance = list(rhs=c("Survived=No", "Survived=Yes"),
                  default="lhs"), control = list(verbose=F))
                  rules.sorted <- sort(rules, by="lift")
                  
inspect(rules.sorted)
```
La función sort() nos permite ordenar los resultados de mayor a menor en base a los valores de la columna lift. 
Este **lift** o **elevación** es un factor que mide la proporción en la que la probabilidad de co-ocurrencia de A y B 
excede a la probabilidad esperada de que A y B co-ocurran, de haber sido independientes. Por tanto, cuanto mayor sea 
la elevación, mayor será la probabilidad de que A y B ocurran juntos.


Para eliminar las reglas redundantes, podemos utilizar la función **is.subset()** para comprobar cuáles de estas reglas 
están contenidas dentro de otras para así eliminarlas:


```{r}
subset.matrix <- is.subset(rules.sorted,rules.sorted)
subset.matrix
```

Para mayor comodidad, podemos eliminar las ocurrencias que se producen en la
diagonal principal o por debajo de ella:

```{r}
subset.matrix[lower.tri(subset.matrix, diag=T)] <- F
subset.matrix
```

Con esto ya podemos extraer las reglas de asociación redundantes, que serán aquellas
que tengan una columna cuya suma sea igual o superior a 1:

```{r}
redundant<-colSums(subset.matrix,na.rm = T)>=1
redundant
```


Las reglas marcadas como TRUE son consideradas redundantes por lo que podemos
eliminarlas de los resultados iniciales:

```{r}
rules.pruned <- rules.sorted[!redundant]
inspect(rules.pruned)
```

Pasamos a continuación a evaluar las reglas obtenidas a través de diferentes métricas
que podemos generar con la función interestMeasure() disponible en la librería arules:


```{r}
interestMeasure(rules.pruned, c("support", "chiSquare", "confidence", "conviction", "cosine", "coverage", "leverage", "lift", "oddsRatio"), titanic.raw)
```

De todas ellas, resulta especialmente interesante la columna **“chiSquared”**, que nos
permite contrastar la independencia entre el lado izquierdo (lhs) y el lado derecho
(rhs) de la regla de asociación. El valor crítico de este contraste al 95% de confianza es
el de una chi-cuadrado con 1 grado de libertad, es decir, 3.84. 

En caso de que los valores del estadístico obtenido superen ese nivel, aceptaremos que 
lhs y rhs no son independientes. Dicho de otro modo, valores grandes del estadístico 
chi-cuadrado indican una clara evidencia de que la regla de asociación obtenida representa 
una relación fuerte. Tal sería el caso de las reglas 1, 2, 4 y 5 de nuestro ejemplo.   <- 2,3,7 y 8

Pasamos a la interpretación de las reglas obtenidas. En la práctica resulta muy fácil
encontrar reglas con altas elevaciones pero interpretarlas no lo es tanto. Veamos un
ejemplo para entender mejor esto: si examinamos las reglas finales que hemos
obtenido, vemos que la 

Regla [1], {Class=2nd, Age=Child} => {Survived=Yes},

presenta una confianza de 1 y una elevación ligeramente por encima de 3. 

Sin embargo, en el resultado obtenido no aparecen reglas para los niños que viajaban en
1a o 3a clase. Un investigador poco riguroso podría concluir, a partir de estos
resultados, que los niños que viajaban en 2a clase tenían una tasa de supervivencia
mayor que la de los otros niños, lo cual es del todo incorrecto.

Lo que nos está diciendo la Regla [1] es que los niños que viajaban en 2a clase
sobrevivieron, pero no proporciona información para comparar las tasas de
supervivencia entre diferentes clases. Para que se entienda mejor este análisis, vamos
a repetir la obtención de reglas, pero indicando ahora que en la parte derecha (rhs)
solo deben estar los que sí sobrevivieron, y en la parte izquierda, consideraremos las
diferentes clases, así como las edades (niños y adultos). Para facilitar asimismo que el
algoritmo encuentre más reglas, reducimos los valores de soporte y confianza.


```{r}
rules <- apriori(titanic.raw, parameter = list(minlen=3, supp=0.002, conf=0.2), 
                  appearance = list(rhs=c("Survived=Yes"), lhs=c("Class=1st", "Class=2nd", "Class=3rd", "Age=Child", "Age=Adult"), default="none"),
                  control = list(verbose=F))

rules.sorted <- sort(rules, by="lift")

inspect(rules.sorted)
```


Examinando la confianza de los resultado obtenidos en esta segunda ejecución del
algoritmo, observamos en las dos primeras reglas que los niños que viajaban en 1a
clase tenían la misma tasa de supervivencia que los que viajaban en 2a, y que además
todos se salvaron. La regla de los niños que viajaban en 1a clase no ha aparecido antes
sencillamente por su nivel de soporte estaba por debajo del umbral fijado. Por su
parte, los niños que viajaban en 3a clase tuvieron un peor desenlace por cuanto solo
sobrevivieron un 34.17% de ellos según indica la confianza de la Regla [5].


Por último, finalizamos este ejemplo mostrando cómo visualizar las reglas de
asociación. Para ello, debemos usar la librería arulesViz:

```{r}
plot(rules.pruned)
```

También podemos visualizar las reglas agrupándolas mediante el siguiente código:

```{r}
plot(rules.pruned, method="grouped")
```


Por último, también podemos crear un gráfico de conexiones entre reglas:

```{r}
plot(rules.pruned, method="graph")
```




