---
title: "Tema8_Ejercicio_reglas_asociacion"
author: "Fran Camacho"
date: "2025-03-13"
output: word_document
---

```{r setup, include=FALSE}
knitr::opts_chunk$set(echo = TRUE)
```

# Tema 8 - Ejercicio Reglas de Asociación

Utilizando el dataset IncomeESL incluido con la librería arules, se pide generar reglas de asociación.

Para ello, previamente deberá depurar el dataset. En particular:

- Revisar que no haya valores omitidos.
- Transformar los factores en valores numéricos. ← no es necesario!!!
- Una vez depurado el dataset, crear la matriz de transacciones usando la función transactions.

A la hora de ejecutar el algoritmo para obtener las reglas, no olvide establecer
los valores de los parámetros de la función apriori, justificando el motivo de su
elección.

Por último, elabore un breve informe resumiendo las reglas obtenidas y analizando su significado.


## Paso 1: Carga de los datos

```{r}
if (!require(arules)) install.packages('arules', dependencies = T)
library(arules) 

# to plot rules we use package arulesViz
if (!require(arulesViz)) {
  # package graph -and other packages too- must be installed first (and it is not available anymore in CRAN)
  if (!require("BiocManager", quietly = TRUE)) {
    install.packages("BiocManager")
    BiocManager::install("Rgraphviz")
    BiocManager::install("graph")
  }
  install.packages('arulesViz', dependencies = T)
}

data("IncomeESL")
#data("Income")
```


Descripción de las variables del dataset:

https://rdrr.io/cran/arules/man/Income.html

income:
    an ordered factor with levels: ⁠[0,10)⁠ < ⁠[10,15)⁠ < ⁠[15,20)⁠ < ⁠[20,25)⁠ < ⁠[25,30)⁠ < ⁠[30,40)⁠ < ⁠[40,50)⁠ < ⁠[50,75)⁠ < ⁠75+⁠

sex:
    a factor with levels: male female

marital status:
    a factor with levels: married cohabitation divorced widowed single

age:
    an ordered factor with levels: 14-17 < 18-24 < 25-34 < 35-44 < 45-54 < 55-64 < ⁠65+⁠

education:
    an ordered factor with levels: grade <9 < ⁠grades 9-11⁠ < ⁠high school graduate⁠ < college (1-3 years) < ⁠college graduate⁠ < ⁠graduate study⁠

occupation:
    a factor with levels: professional/managerial sales laborer clerical/service homemaker student military retired unemployed

years in bay area:
    an ordered factor with levels: ⁠<1⁠ < 1-3 < 4-6 < 7-10 < ⁠>10⁠

dual incomes:
    a factor with levels: ⁠not married⁠ yes no

number in household:
    an ordered factor with levels: 1 < 2 < 3 < 4 < 5 < 6 < 7 < 8 < ⁠9+⁠

number of children:
    an ordered factor with levels: 0 < 1 < 2 < 3 < 4 < 5 < 6 < 7 < 8 < ⁠9+⁠

householder status:
    a factor with levels: own, rent, ⁠live with parents/family⁠

type of home:
    a factor with levels: house condominium apartment mobile Home other

ethnic classification:
    a factor with levels: ⁠american indian,⁠ asian black ⁠east indian⁠ hispanic ⁠pacific islander⁠ white other
    
language in home:
    a factor with levels: english spanish other



## Paso 2: Explorar y preparar los datos

```{r}
income_raw <- IncomeESL
```


```{r}
#structure
str(income_raw)
```


Nos quedamos con las observaciones que estén completas:

```{r}
# only complete observations
income_complete <- income_raw[complete.cases(income_raw), ]
```


Y obtenemos las transacciones con ellas:


```{r}
# get transactions
income_transac <- transactions(income_complete)
```


Estructura y sumario de las transacciones:

```{r}
#See the structure
str(income_transac)
```

Resumen estadístico

```{r}
#See the structure
summary(income_transac)
```

Hay 6876 filas, y hay 84 valores que pueden aparecer en ellas (en las 14 columnas como máximo), siendo la densidad el 16.67%.
(No soy sociólogo, pero los items más frecuentes, dan una idea bastante clara de la población de la muestra).

Examinamos un par de transacciones con inspect:

```{r}
inspect(income_transac[1:2])
```



### Visualización de los datos

-Items con al menos un 25% de frecuencia

```{r}
itemFrequencyPlot(income_transac, support = 0.25)   # at least 25 percent support
```

- Los 20 items más frecuentes

```{r}
itemFrequencyPlot(income_transac, topN = 20) # top 20 items 
```

- Visualizamos también las matrices dispersas para algunos tramos de datos
(por si vemos algo extraño)

```{r}
image(income_transac[1:50])
image(income_transac[1000:1050])
image(income_transac[2000:2050])
image(income_transac[5000:5050])
image(sample(income_transac, 50))
```

Se ve cómo predomina el idioma inglés. No veo nada más que sea digno de mención.


## Paso 3: Entrenamiento del modelo


Vamos a probar primero con los valores por defecto:


```{r}
system.time({
  income_rules <- apriori(income_transac)
})
```

Con los parámetros por defecto (soporte 10%), se obtienen 1111 reglas.

Vamos a aumentar tanto el soporte como la confianza requeridas:

```{r}
system.time({
income_rules <- apriori(income_transac, parameter = list(support = 0.5, confidence = 0.5, minlen = 2))
})
```

Ahora obtenemos solo 12 reglas:

```{r}
inspect(income_rules)
```

Las 2 últimas reglas no aportan nada de información. 
Las 10 primeras, tampoco. 
(Son todas triviales).



Vamos a buscar algo intermedio ...


```{r}
system.time({
income_rules <- apriori(income_transac, parameter = list(support = 0.25, confidence = 0.5, minlen = 2))

#income_rules <- apriori(income_transac, parameter = list(support = 0.25, confidence = 0.5, minlen = 2), 
#                          appearance = list(rhs=c("language in home=english", "language in home=spanish", "language in home=other")))
})
```

```{r}
inspect(sort(income_rules, by = "lift"))
```
Creo que se pueden sacar conclusiones de estas reglas.
Pero de todas maneras, considero que son demasiadas, y no veo el nivel de ingresos por ningún lado.

Voy a examinar con más detalle los ingresos.
Voy a dividirlos en 3 niveles (bajo, medio, alto), y voy a intentar obtener reglas en las que estos 3 niveles intervengan.


```{r}
# only complete observations
table(income_complete$income)
```


Vamos a dividirlos en tres rangos (bajos, medios, altos), y vamos a crear otra vez las transacciones con ese nuevo conjunto de datos.

```{r}
levels(income_complete[["income"]])
```

```{r}
# only complete observations
income_complete["income3levels"] <- income_complete["income"]
levels(income_complete[["income3levels"]]) <- c("0-20k$","0-20k$","0-20k$","20k-50k$","20k-50k$","20k-50k$","20k-50k$","50k+","50k+")
#test
income_complete[0:5,c("income","income3levels")]
```

```{r}
#remove income with 9 levels
income3L_complete <- income_complete[,-1]
```


Y obtenemos las transacciones con este dataframe


```{r}
# get transactions
income3L_transac <- transactions(income3L_complete)
```


Ahora aplicamos el algoritmo Apriori a estas nuevas transacciones:

```{r}
system.time({
income3L_rules <- apriori(income3L_transac, parameter = list(supp = 0.25, conf = 0.5, minlen = 2))
})
```

Con el mismo nivel de soporte y confianza, obtenemos ahora 199 reglas, en lugar de 186.
Presupongo que son las mismas o muy parecidas:

```{r}
inspect(sort(income3L_rules, by = "lift"))
```

Lo que se pretende es encontrar las reglas que en el lado derecho tengan alguno de los 3 niveles de ingresos.

Probamos sin especificar nada en el lado derecho:

```{r}
system.time({                                                 # supp = 0.33, conf = 0.5 -> 0 rules
                                                              # supp = 0.2, conf = 0.8 -> 146
                                                              # upp = 0.1, conf = 0.5 -> 3676
  income3L_rules <- apriori(income3L_transac, parameter = list(supp = 0.2, conf = 0.8, minlen = 2)) 
})
```

Y probamos con los niveles de ingreso en el lado derecho:

```{r}
system.time({                                                   # supp = 0.33, conf = 0.5 -> 0 rules
                                                                # supp = 0.2, conf = 0.8 -> 0
                                                                # supp = 0.1, conf = 0.5 -> 101
income3L_rules_RHS <- apriori(income3L_transac, parameter = list(supp=0.1, conf=0.5, minlen = 2), 
                          appearance = list(rhs=c("income3levels=0-20k$", "income3levels=20k-50k$", "income3levels=50k+")))
})
```

```{r}
inspect(sort(income3L_rules_RHS, by = "lift"))
```

Estas son las reglas de asocación que estaba buscando.










