---
title: "Tema8_Ejercicio_reglas_asociacion_ECLAT"
author: "Fran Camacho"
date: "2025-03-13"
output:
  pdf_document: default
  word_document: default
---

```{r setup, include=FALSE}
knitr::opts_chunk$set(echo = TRUE)
```

# Tema 8 - Ejercicio Reglas de Asociación (Usando ECLAT en lugar de Apriori)

Utilizando el dataset IncomeESL incluido con la librería arules, se pide generar reglas de asociación.

Para ello, previamente deberá depurar el dataset. En particular:

- Revisar que no haya valores omitidos.
- Transformar los factores en valores numéricos. ← no es necesario!!!
- Una vez depurado el dataset, crear la matriz de transacciones usando la función transactions.

A la hora de ejecutar el algoritmo para obtener las reglas, no olvide establecer
los valores de los parámetros de la función apriori, justificando el motivo de su
elección.

Por último, elabore un breve informe resumiendo las reglas obtenidas y analizando su significado.


## Paso 1: Carga de los datos

```{r}
if (!require(arules)) install.packages('arules', dependencies = T)
library(arules) 

# to plot rules we use package arulesViz
if (!require(arulesViz)) {
  # package graph -and other packages too- must be installed first (and it is not available anymore in CRAN)
  if (!require("BiocManager", quietly = TRUE)) {
    install.packages("BiocManager")
    BiocManager::install("Rgraphviz")
    BiocManager::install("graph")
  }
  install.packages('arulesViz', dependencies = T)
}

data("IncomeESL")
#data("Income")
```


Descripción de las variables del dataset:

https://rdrr.io/cran/arules/man/Income.html

income:
    an ordered factor with levels: ⁠[0,10)⁠ < ⁠[10,15)⁠ < ⁠[15,20)⁠ < ⁠[20,25)⁠ < ⁠[25,30)⁠ < ⁠[30,40)⁠ < ⁠[40,50)⁠ < ⁠[50,75)⁠ < ⁠75+⁠

sex:
    a factor with levels: male female

marital status:
    a factor with levels: married cohabitation divorced widowed single

age:
    an ordered factor with levels: 14-17 < 18-24 < 25-34 < 35-44 < 45-54 < 55-64 < ⁠65+⁠

education:
    an ordered factor with levels: grade <9 < ⁠grades 9-11⁠ < ⁠high school graduate⁠ < college (1-3 years) < ⁠college graduate⁠ < ⁠graduate study⁠

occupation:
    a factor with levels: professional/managerial sales laborer clerical/service homemaker student military retired unemployed

years in bay area:
    an ordered factor with levels: ⁠<1⁠ < 1-3 < 4-6 < 7-10 < ⁠>10⁠

dual incomes:
    a factor with levels: ⁠not married⁠ yes no

number in household:
    an ordered factor with levels: 1 < 2 < 3 < 4 < 5 < 6 < 7 < 8 < ⁠9+⁠

number of children:
    an ordered factor with levels: 0 < 1 < 2 < 3 < 4 < 5 < 6 < 7 < 8 < ⁠9+⁠

householder status:
    a factor with levels: own, rent, ⁠live with parents/family⁠

type of home:
    a factor with levels: house condominium apartment mobile Home other

ethnic classification:
    a factor with levels: ⁠american indian,⁠ asian black ⁠east indian⁠ hispanic ⁠pacific islander⁠ white other
    
language in home:
    a factor with levels: english spanish other



## Paso 2: Explorar y preparar los datos

```{r}
income_raw <- IncomeESL
```


```{r}
#structure
str(income_raw)
```


Nos quedamos con las observaciones que estén completas:

```{r}
# only complete observations
income_complete <- income_raw[complete.cases(income_raw), ]
```


Y obtenemos las transacciones con ellas:


```{r}
# get transactions
income_transac <- transactions(income_complete)
```


Estructura y sumario de las transacciones:

```{r}
#See the structure
str(income_transac)
```

Resumen estadístico

```{r}
#See the structure
summary(income_transac)
```

La matriz dispersa tiene 6876 filas y 84 columnas. 
Al no tratarse de un problema como el de la cesta de la compra, y al tener las filas originales todas 14 valores por 
haber eliminado las filas que tenían valores nulos, todas las transacciones tienen 14 valores.
La densidad es el 16.67%.
(No soy sociólogo, pero los items más frecuentes, dan una idea bastante clara de la población de la muestra).

Examinamos un par de transacciones con "inspect":

```{r}
inspect(income_transac[1:2])
```



### Visualización de los datos


(Ver notebook con la versión Apriori).


## Paso 3: Entrenamiento del modelo


Vamos a probar primero con los valores por defecto:


```{r}
  income_items_eclat <- eclat(income_transac)
```
Con los parámetros por defecto (soporte 0.1), se obtienen 1204 itemsets.

Vamos a aumentar tanto el soporte como la confianza requeridas:

```{r}
#income_items_eclat <- eclat(income_transac, parameter = list(support = 0.25, minlen = 2))  # confidence = 0.5
income_items_eclat_02 <- eclat(income_transac, parameter = list(support = 0.2, minlen = 2))  # confidence = 0.5
```

Ahora obtenemos 189 itemsets:

```{r}
inspect(income_items_eclat_02)
```

Obtenemos las reglas de esos 2 itemsets:

```{r}
income_rules_eclat <- ruleInduction(income_items_eclat, confidence = 0.9)

income_rules_eclat
```


```{r}
income_rules_eclat_02 <- ruleInduction(x=income_items_eclat_02, transactions=income_transac, confidence = 0.8)

income_rules_eclat_02
```



```{r}
inspect(sort(income_rules_eclat_02, by = "lift"))
```

De todas maneras, mejor hacemos el mismo tratamiento de los ingresos que con Apriori:


```{r}
income_complete["income3levels"] <- income_complete["income"]
levels(income_complete[["income3levels"]]) <- c("0-20k$","0-20k$","0-20k$","20k-50k$","20k-50k$","20k-50k$","20k-50k$","50k+","50k+")
#test
income_complete[0:5,c("income","income3levels")]
```
```{r}
# remove income variable with 9 levels
income3L_complete <- income_complete[,-1]
```


Y obtenemos las transacciones con este dataframe

```{r}
# get transactions
income3L_transac <- transactions(income3L_complete)
```


Aplicamos ECLAT:

```{r}
#default params
income3L_items_eclat <- eclat(income3L_transac)
```

```{r}
# support=0.1 (confidence=0.55 later)
income3L_items_eclat_01 <- eclat(income3L_transac, parameter = list(support = 0.1, minlen = 2))
```

Obtención de reglas de los itemsets:

```{r}
#default parameters
income3L_rules_eclat <- ruleInduction(income3L_items_eclat)
income3L_rules_eclat
```


```{r}
income3L_rules_eclat_01 <- ruleInduction(x=income3L_items_eclat_01, transactions=income3L_transac, confidence = 0.55)
#income3L_rules_eclat_01 <- ruleInduction(income3L_items_eclat_01)
income3L_rules_eclat_01
```

[

Comparación con Apriori:

```{r}
# support = 0.5, confidence = 0.5 -> same rules as with Apriori
income3L_items_eclat_05 <- eclat(income3L_transac, parameter = list(support = 0.5, minlen = 2))
income3L_rules_eclat_05_05 <- ruleInduction(x=income3L_items_eclat_05, transactions=income3L_transac, confidence = 0.5)

income3L_rules_eclat_05_05
```
```{r}
inspect(sort(income3L_rules_eclat_05_05, by = "lift"))
```
Se obtienen las mismas reglas que con Apriori :)

]



Vamos a intentar encontrar ahora las reglas redundantes (con la función **is.subset()**), eliminarlas y simplicar así el conjunto de reglas:

```{r}
income3L_rules_eclat_01_sortedByLift <- sort(income3L_rules_eclat_01, by = "lift")
#inspect(income3L_rules_RHS_sortedByLift)
```

```{r}
subset_matrix <- is.subset(income3L_rules_eclat_01_sortedByLift,income3L_rules_eclat_01_sortedByLift)
#subset_matrix
```

[

3326 x 3326 sparse Matrix of class "ngCMatrix"
  [[ suppressing 88 column names ‘{marital status=single,dual incomes=not married,householder status=live with parents/family,type of home=house,income3levels=0-20k$}’, ‘{marital status=single,householder status=live with parents/family,type of home=house,income3levels=0-20k$}’, ‘{marital status=single,occupation=student,dual incomes=not married,householder status=live with parents/family}’ ... ]]
  [[ suppressing 88 column names ‘{marital status=single,dual incomes=not married,householder status=live with parents/family,type of home=house,income3levels=0-20k$}’, ‘{marital status=single,householder status=live with parents/family,type of home=house,income3levels=0-20k$}’, ‘{marital status=single,occupation=student,dual incomes=not married,householder status=live with parents/family}’ ... ]]
                                                                                                                                                                                                            
{marital status=single,dual incomes=not married,householder status=live with parents/family,type of home=house,income3levels=0-20k$} | . . . . . . . . . . . . . . . . . . . . . . . . . . . . . . . . . . .
{marital status=single,householder status=live with parents/family,type of home=house,income3levels=0-20k$}                          | | . . . . . . . . . . . . . . . . . . . . . . . . . . . . . . . . . .
{marital status=single,occupation=student,dual incomes=not married,householder status=live with parents/family}                      . . | . | . . . . . . . . . . . . . . . . . . . . . . . . . . . . . . .
{marital status=single,occupation=student,householder status=live with parents/family}                                               . . | | | | . . . . . . . . . . . . . . . . . . . . . . . . . . . . . .
{marital status=single,occupation=student,dual incomes=not married,householder status=live with parents/family}                      . . | . | . . . . . . . . . . . . . . . . . . . . . . . . . . . . . . .
{marital status=single,occupation=student,householder status=live with parents/family}                                               . . | | | | . . . . . . . . . . . . . . . . . . . . . . . . . . . . . .

]

Eliminamos las ocurrencias que se producen en la diagonal principal y por debajo de ella:

```{r}
subset_matrix[lower.tri(subset_matrix, diag = T)] <- F
#subset_matrix
```


Ahora podemos extraer las reglas de asociación redundantes, que serán aquellas que tengan una columna cuya suma sea igual o superior a 1:

```{r}
redundant <- colSums(subset_matrix, na.rm = T) >= 1
#redundant
```


Las reglas marcadas como TRUE son consideradas redundantes por lo que podemos eliminarlas:

```{r}
rules_pruned <- income3L_rules_eclat_01_sortedByLift[!redundant]
rules_pruned
inspect(rules_pruned[1:20])
```

Pasamos a tener 818 reglas en total (mostramos solo 20 por brevedad).


Filtramos las que tengan en el consequente/RHS los niveles de ingresos.

Exactamente un nivel:

```{r}
inspect(subset(rules_pruned, subset = rhs %in% "income3levels=0-20k$"))
```
Todos los niveles:

```{r}
rules_income3L <- subset(rules_pruned, subset = rhs %pin% "income3levels")
inspect(rules_income3L)
```


### Visualización de las reglas

Con la ayuda de la librería arulesViz, vamos a visualizar las reglas obtenidas, para ver si podemos deducir algo más:

```{r, fig.height=8}
plot(rules_income3L)
```

Gráfico de grupos de reglas:

```{r, fig.height=8}
plot(rules_income3L, method="grouped")
```

Gráfico de conexiones entre reglas:

```{r, fig.height=8}
plot(rules_income3L, method="graph")
```

