---
title: "Tema5_Ejercicio"
author: "Fran Camacho"
date: "2025-01-28"
output: pdf_document
---

```{r setup, include=FALSE}
knitr::opts_chunk$set(echo = TRUE)
```

# Tema 5 - Ejercicio

El dataset Carseats incluido en la librería ISLR incluye datos relativos a las ventas de sillitas de coche para niños de 400 establecimientos. 
Puede encontrarse información detallada sobre cada variable incluida el dataset en https://www.rdocumentation.org/packages/ISLR/versions/1.4/topics/Carseats.

Usando dicho dataset, construya un árbol de decisión, utilizando un 75% de la muestra como conjunto de entrenamiento, para predecir la variable Sales en
base al resto de variables e interprete los resultados, comentando las reglas obtenidas.

Para realizar esta prueba, previamente se recomienda convertir Sales en una variable categórica usando la función ifelse. Para ello, será necesario
establecer un punto de corte usando algún criterio predefinido (ie, valor por encima o por debajo de la media o la mediana).

## Paso 1: Carga de los datos

```{r}
#Load data from CRAN package ISLR
install.packages("ISLR")
library("ISLR")
```

Carseats: Sales of Child Car Seats
Description

A **simulated** data set containing sales of child car seats at 400 different stores. 


Sales       - Unit sales (in thousands) at each location
CompPrice   - Price charged by competitor at each location
Income      - Community income level (in thousands of dollars)
Advertising - Local advertising budget for company at each location (in thousands of dollars)
Population  - Population size in region (in thousands)
Price       - Price company charges for car seats at each site
ShelveLoc   - A factor with levels Bad, Good and Medium indicating the quality of the shelving location for the car seats at each site
Age         - Average age of the local population
Education   - Education level at each location
Urban       - A factor with levels No and Yes to indicate whether the store is in an urban or rural location
US          - A factor with levels No and Yes to indicate whether the store is in the US or not
 


## Paso 2: Explorar y preparar los datos

Carga de paquetes que son necesarios para diversas funciones.

```{r}
install.packages("C50")  # Decision trees C5.0 algorithm
library(C50)

#install.packages("caret")  # data partitioning, confusion matrix
library(caret)         
```


Examinamos la estructura y el aspecto del fichero importado:

```{r}
#See the structure
str(Carseats)
```


```{r}
#Summary
summary(Carseats)
```



La variable dependiente "Sales" es numérica. Para poder predecir si un carrito se venderá o no en función de las variables independientes, debemos transformarla en una variable categórica tipo Sí/No:

```{r}
#Summary
sales_mean <- mean(Carseats$Sales)

Carseats$SalesFactor <- factor(ifelse(Carseats$Sales>sales_mean,"Yes","No"))
```



```{r}
#Summary
table(Carseats$SalesFactor)
```

```{r}
#Check the result of the conversion
sum(Carseats$Sales > sales_mean)
```


Eliminamos la columna original "sales"

```{r}
#Check the result of the conversion
CarseatsNew <- Carseats[-1]
```


Ahora hay que crear los conjuntos de entrenamiento y de test.
Aunque los datos en principio no vienen ordenados, para estar seguros vamos a crear estos dos conjuntos de manera aleatoria.

```{r}
#Set seed to make the process reproducible
set.seed(9)

#partitioning data frame into training (75%) and testing (25%) sets
train_indices <- createDataPartition(CarseatsNew$SalesFactor, times=1, p=.75, list=FALSE)

#create training set
CarseatsNew_train <- CarseatsNew[train_indices, ]

#create testing set
CarseatsNew_test  <- CarseatsNew[-train_indices, ]

#create labels sets
CarseatsNew_train_labels <- CarseatsNew[train_indices, ]$SalesFactor
CarseatsNew_test_labels <- CarseatsNew[-train_indices, ]$SalesFactor

#view number of rows in each set
#nrow(CarseatsNew_train)  # 301
#nrow(CarseatsNew_test)   # 99
#length(CarseatsNew_train_labels)  # 301
#length(CarseatsNew_test_labels)   # 99
```


Comprobamos que la proporción se mantiene en los dos conjuntos:

```{r}
#Check the proportion in both sets
prop.table(table(CarseatsNew_train$SalesFactor))
prop.table(table(CarseatsNew_test$SalesFactor))
```

## Paso 3: Entrenamiento del modelo

```{r}
# For the first iteration of the model, we use the default C5.0 settings

sales_model <- C5.0(SalesFactor ~ ., data = CarseatsNew_train)

sales_model
```

Para examinar el modelo, utilizamos la función summary:

```{r}
# To see the tree’s decisions, we can call the summary() function on the model:

summary(sales_model)
```




## Paso 4: Evaluación del modelo

Realizamos la predicción

