---
title: "Tema12_Ejercicio_1_missing_values"
author: "Fran Camacho"
date: "2025-05-07"
output: word_document
---


# Tema 12 - Ejercicio 1

Utilizando el dataset airquality, incluido de serie en R, realice una
imputación de valores ausentes para las variables Ozone y Solar.R usando
la media, la mediana y la moda. Seguidamente obtenga los gráficos de las
distribuciones de las variables corregidas.


```{r}
if (!require(tidyverse)) install.packages('tidyverse', dependencies = T)
library(tidyverse)
```


Carga del dataset:

```{r}
airquality_raw <- airquality
```

Examinamos el dataset sin procesar:

```{r cars}
summary(airquality_raw)
```

Buscamos las líneas con NAs:

```{r}
#rows with NAs in any column
airquality_raw[!complete.cases(airquality_raw), ]
```
Se puede ver qué en la mayoría de los casos, el valor que falta es el ozono, pero también hay algunas observaciones sin radiación solar.


### Representación gráfica del dataset original 

```{r, fig.height=8}
#I do not think this graphic is useful (do not add it to the document)
plot(airquality_raw[,1:4])
```


```{r, fig.height=6}
hist(airquality_raw$Ozone) # breaks = Sturges formula by default to set the number of bins
hist(airquality_raw$Solar.R)
hist(airquality_raw$Wind)
hist(airquality_raw$Temp)
```

```{r, fig.height=6}
plot(airquality_raw$Ozone)
plot(airquality_raw$Solar.R)
plot(airquality_raw$Wind)
plot(airquality_raw$Temp)
```


### Gráficas de las variables usando ggplot2

Para aprovechar la capacidad de ggplot2 de dibujar series temporales, convertimos los campos "Month" y "Day" en una fecha.
(Definimos el año arbitrariamente como 2025).

[
  Docum.:

  https://r-graph-gallery.com/279-plotting-time-series-with-ggplot2.html
]

```{r}
date_2025 <- as.Date(ISOdate(2025, airquality_raw$Month, airquality_raw$Day))
#date_2025

airquality_raw_with_date <- airquality_raw
airquality_raw_with_date <- airquality_raw_with_date[-c(5,6)]
airquality_raw_with_date$date <- date_2025
```


```{r}
# first version, without a function
# 
# ozone_data <- data.frame(x = airquality_raw_with_date$date,
#                          y = airquality_raw_with_date$Ozone)
# 
# ozone_plot <- ggplot(ozone_data, aes(x,y)) +
#       geom_line() +
#       labs(title = "Monthly Variation of Ozone levels",
#            caption ="Prepared by Fran Camacho, May 2025") +
#       xlab("Month") +
#       ylab("Ozone") +
#       theme_minimal()
# 
# ozone_plot
```


```{r}
# aux. function to plot the variables of the dataframe

plot_airquality_var <- function(x,y, title, ylab) {
  
  df <- data.frame(x = x, y = y)
  
  p <- ggplot(df, aes(x,y)) +
      geom_line() +
      labs(title = title, caption ="Prepared by Fran Camacho, May 2025") +
      xlab("Month") +
      ylab(ylab) +
      theme_minimal()
}
```

```{r, fig.height=5}

ozone_plot <- plot_airquality_var(airquality_raw_with_date$date,
                                  airquality_raw_with_date$Ozone,
                                  "Monthly Variation of Ozone levels",
                                  "Ozone")

solar.r_plot <- plot_airquality_var(airquality_raw_with_date$date,
                                  airquality_raw_with_date$Solar.R,
                                  "Monthly Variation of Solar Rad. levels",
                                  "Solar Rad.")

wind_plot <- plot_airquality_var(airquality_raw_with_date$date,
                                  airquality_raw_with_date$Wind,
                                  "Monthly Variation of Wind",
                                  "Wind")

temp_plot <- plot_airquality_var(airquality_raw_with_date$date,
                                  airquality_raw_with_date$Temp,
                                  "Monthly Variation of Temp",
                                  "Temp")

ozone_plot
solar.r_plot
wind_plot
temp_plot

```

## Completar variables usando la media

Procesado del dataset:

```{r}
airquality_mean_with_date <- airquality_raw |>
            mutate(
                  Ozone_MVI = if_else(is.na(Ozone), 1, 0),
                  Ozone = if_else(is.na(Ozone), mean(Ozone, na.rm = TRUE), Ozone),
                  Solar.R_MVI = if_else(is.na(Solar.R), 1, 0),
                  Solar.R = if_else(is.na(Solar.R), mean(Solar.R, na.rm = TRUE), Solar.R)
            )
```

Comparación de las gráficas:

```{r}
# add date field 
airquality_mean_with_date <- airquality_mean_with_date[-c(5,6)]
airquality_mean_with_date$date <- date_2025

ozone_plot_mean <- plot_airquality_var(airquality_mean_with_date$date,
                                  airquality_mean_with_date$Ozone,
                                  "Monthly Variation of Ozone levels (gaps filled with mean value)",
                                  "Ozone")
# compare graphics
ozone_plot
ozone_plot_mean
```
Donde faltaban en la gráfica varios valores seguidos, se pueden apreciar ahora tramos horizontales, ya que ahora 
se repite el mismo valor para esos días.


## Completar variables usando la mediana

Procesado del dataset:

```{r}
airquality_median_with_date <- airquality_raw |>
            mutate(
                  Ozone_MVI = if_else(is.na(Ozone), 1, 0),
                  Ozone = if_else(is.na(Ozone), median(Ozone, na.rm = TRUE), Ozone),
                  Solar.R_MVI = if_else(is.na(Solar.R), 1, 0),
                  Solar.R = if_else(is.na(Solar.R), median(Solar.R, na.rm = TRUE), Solar.R)
            )
```


Comparación de las gráficas:

```{r}
# add date field 
airquality_median_with_date <- airquality_median_with_date[-c(5,6)]
airquality_median_with_date$date <- date_2025

ozone_plot_median <- plot_airquality_var(airquality_median_with_date$date,
                                  airquality_median_with_date$Ozone,
                                  "Monthly Variation of Ozone levels (Gaps filled with median value)",
                                  "Ozone")

ozone_plot
ozone_plot_median
```

La mediana es algo inferior a la media, así que lógicamente los valores completados son menores también que en la gráfica del apartado anterior.


## Completar variables usando la moda

Procesado del dataset:

```{r}
#import one library that can calculates the mode
if (!require(modeest)) install.packages('modeest', dependencies = T)
library(modeest)
```

```{r}
ozone_mode <- mfv(airquality_raw$Ozone, na_rm = TRUE)
solar.r_mode <- mfv1(airquality_raw$Solar.R, na_rm = TRUE) # mvf returns 2 values
```


```{r}
#check some values
mean(airquality_raw$Ozone, na.rm = TRUE)
median(airquality_raw$Ozone, na.rm = TRUE)
ozone_mode

mean(airquality_raw$Solar.R, na.rm = TRUE)
median(airquality_raw$Solar.R, na.rm = TRUE)
solar.r_mode
```


```{r}
airquality_mode_with_date <- airquality_raw |>
            mutate(
                  Ozone_MVI = if_else(is.na(Ozone), 1, 0),
                  Ozone = if_else(is.na(Ozone), ozone_mode, Ozone),
                  Solar.R_MVI = if_else(is.na(Solar.R), 1, 0),
                  Solar.R = if_else(is.na(Solar.R), solar.r_mode, Solar.R)
            )
```


Comparación de las gráficas:

```{r}
# add date field 
airquality_mode_with_date <- airquality_mode_with_date[-c(5,6)]
airquality_mode_with_date$date <- date_2025

ozone_plot_mode <- plot_airquality_var(airquality_mode_with_date$date,
                                  airquality_mode_with_date$Ozone,
                                  "Monthly Variation of Ozone levels (gaps filled with mode value)",
                                  "Ozone")

ozone_plot
ozone_plot_mode
```

Comparamos también los histogramas:

```{r, fig.height=6}
#Ozone
hist(airquality_raw$Ozone) # breaks = Sturges by default to set the number of bins
hist(airquality_raw_completed_with_mean$Ozone)    
hist(airquality_raw_completed_with_median$Ozone) 
hist(airquality_raw_completed_with_mode$Ozone) 
```


Como el valor de la media es 42, el histograma refleja un aumento considerable de la columna ("bin") en la que ese valor está incluido.
En el caso de la mediana, es la segunda columna la que refleja que se ha usado este valor para completar los valores que faltaban.
(También en el caso de la moda).


```{r}
#Solar.R
hist(airquality_raw$Solar.R)
hist(airquality_raw_completed_with_mean$Solar.R)
hist(airquality_raw_completed_with_median$Solar.R) 
hist(airquality_raw_completed_with_mode$Solar.R) 

```
En el caso de la radiación solar, las columnas que experimentan un incremento más apreciable son las que están entre los valores 200 y 300 (para la mediana y la moda).





### Gráfica conjunta del ozono:

[

De esta manera no he conseguido añadir la leyenda:

```{r, fig.height=8}
ggplot() + 
  geom_line(data = airquality_mean_with_date, aes(x=date, y=Ozone), color='blue') +
  geom_line(data = airquality_median_with_date, aes(x=date, y=Ozone), color='green') +
  geom_line(data = airquality_mode_with_date, aes(x=date, y=Ozone), color='red') +
  geom_line(data = airquality_raw_with_date, aes(x=date, y=Ozone), color='black') +
  labs(title = "Ozone full graphic", caption ="Prepared by Fran Camacho, May 2025") +
  theme_minimal()

```

Otra manera:   

]

      
Creamos un dataframe con todos los datos, y una columna nueva ("type") que especifica de donde vienen:
      
```{r}
airquality_mean_with_date <- airquality_mean_with_date[,-c(5,6)]
airquality_mean_with_date$type <- "mean"

airquality_median_with_date <- airquality_median_with_date[,-c(5,6)]
airquality_median_with_date$type <- "median"

airquality_mode_with_date <- airquality_mode_with_date[,-c(5,6)]
airquality_mode_with_date$type <- "mode"

airquality_raw_with_date$type <- "original" 

airquality_data <- rbind(airquality_mean_with_date, airquality_median_with_date, airquality_mode_with_date, airquality_raw_with_date)
```
      
      
Gráfica:


```{r, fig.height=8}
ggplot(data = airquality_data, aes(x = date, y = Ozone, colour = type)) + 
  geom_line() +
  labs(title = "Ozone full graphic", caption ="Prepared by Fran Camacho, May 2025") +
  scale_colour_manual(values = c("blue","green","red","black")) + 
  theme_minimal()

```

      
```{r, fig.height=8}
ggplot(data = airquality_data, aes(x = date, y = Solar.R, colour = type)) + 
  geom_line() +
  labs(title = "Solar.R full graphic", caption ="Prepared by Fran Camacho, May 2025") +
  scale_colour_manual(values = c("blue","green","red","black")) + 
  theme_minimal()

```      

Para la radiación solar, al contrario que para el ozono, la moda y la mediana añaden valores más altos que la media.

