---
title: "Tema8_Ejercicio_reglas_asociacion"
author: "Fran Camacho"
date: "2025-03-13"
output:
  pdf_document: default
  word_document: default
---

```{r setup, include=FALSE}
knitr::opts_chunk$set(echo = TRUE)
```

# Tema 8 - Ejercicio Reglas de Asociación

Utilizando el dataset IncomeESL incluido con la librería arules, se pide generar reglas de asociación.

Para ello, previamente deberá depurar el dataset. En particular:

- Revisar que no haya valores omitidos.
- Transformar los factores en valores numéricos. ← no es necesario!!!
- Una vez depurado el dataset, crear la matriz de transacciones usando la función transactions.

A la hora de ejecutar el algoritmo para obtener las reglas, no olvide establecer
los valores de los parámetros de la función apriori, justificando el motivo de su
elección.

Por último, elabore un breve informe resumiendo las reglas obtenidas y analizando su significado.


## Paso 1: Carga de los datos

```{r}
if (!require(arules)) install.packages('arules', dependencies = T)
library(arules) 

# to plot rules we use package arulesViz
if (!require(arulesViz)) {
  # package graph -and other packages too- must be installed first (and it is not available anymore in CRAN)
  if (!require("BiocManager", quietly = TRUE)) {
    install.packages("BiocManager")
    BiocManager::install("Rgraphviz")
    BiocManager::install("graph")
  }
  install.packages('arulesViz', dependencies = T)
}

data("IncomeESL")
#data("Income")
```


Descripción de las variables del dataset:

https://rdrr.io/cran/arules/man/Income.html

income:
    an ordered factor with levels: ⁠[0,10)⁠ < ⁠[10,15)⁠ < ⁠[15,20)⁠ < ⁠[20,25)⁠ < ⁠[25,30)⁠ < ⁠[30,40)⁠ < ⁠[40,50)⁠ < ⁠[50,75)⁠ < ⁠75+⁠

sex:
    a factor with levels: male female

marital status:
    a factor with levels: married cohabitation divorced widowed single

age:
    an ordered factor with levels: 14-17 < 18-24 < 25-34 < 35-44 < 45-54 < 55-64 < ⁠65+⁠

education:
    an ordered factor with levels: grade <9 < ⁠grades 9-11⁠ < ⁠high school graduate⁠ < college (1-3 years) < ⁠college graduate⁠ < ⁠graduate study⁠

occupation:
    a factor with levels: professional/managerial sales laborer clerical/service homemaker student military retired unemployed

years in bay area:
    an ordered factor with levels: ⁠<1⁠ < 1-3 < 4-6 < 7-10 < ⁠>10⁠

dual incomes:
    a factor with levels: ⁠not married⁠ yes no

number in household:
    an ordered factor with levels: 1 < 2 < 3 < 4 < 5 < 6 < 7 < 8 < ⁠9+⁠

number of children:
    an ordered factor with levels: 0 < 1 < 2 < 3 < 4 < 5 < 6 < 7 < 8 < ⁠9+⁠

householder status:
    a factor with levels: own, rent, ⁠live with parents/family⁠

type of home:
    a factor with levels: house condominium apartment mobile Home other

ethnic classification:
    a factor with levels: ⁠american indian,⁠ asian black ⁠east indian⁠ hispanic ⁠pacific islander⁠ white other
    
language in home:
    a factor with levels: english spanish other



## Paso 2: Explorar y preparar los datos

```{r}
income_raw <- IncomeESL
```


```{r}
#structure
str(income_raw)
```


Nos quedamos con las observaciones que estén completas:

```{r}
# only complete observations
income_complete <- income_raw[complete.cases(income_raw), ]
```


Y obtenemos las transacciones con ellas:


```{r}
# get transactions
income_transac <- transactions(income_complete)
```


Estructura y sumario de las transacciones:

```{r}
#See the structure
str(income_transac)
```

Resumen estadístico

```{r}
#See the structure
summary(income_transac)
```

Hay 6876 filas, y hay 84 valores que pueden aparecer en ellas (en las 14 columnas como máximo), siendo la densidad el 16.67%.
(No soy sociólogo, pero los items más frecuentes, dan una idea bastante clara de la población de la muestra).

Examinamos un par de transacciones con inspect:

```{r}
inspect(income_transac[1:2])
```



### Visualización de los datos

-Items con al menos un 25% de frecuencia

```{r}
itemFrequencyPlot(income_transac, support = 0.25)   # at least 25 percent support
```

- Los 20 items más frecuentes

```{r}
itemFrequencyPlot(income_transac, topN = 20) # top 20 items 
```

- Visualizamos también las matrices dispersas para algunos tramos de datos
(por si vemos algo extraño)

```{r}
image(income_transac[1:50])
image(income_transac[1000:1050])
image(income_transac[2000:2050])
image(income_transac[5000:5050])
image(sample(income_transac, 50))
```

Se ve cómo predomina el idioma inglés. No veo nada más que sea digno de mención.


## Paso 3: Entrenamiento del modelo


Vamos a probar primero con los valores por defecto:


```{r}
system.time({
  income_rules <- apriori(income_transac)
})
```

Con los parámetros por defecto (soporte 10%), se obtienen 1111 reglas.

Vamos a aumentar tanto el soporte como la confianza requeridas:

```{r}
system.time({
income_rules <- apriori(income_transac, parameter = list(support = 0.5, confidence = 0.5, minlen = 2))
})
```

Ahora obtenemos solo 12 reglas:

```{r}
inspect(income_rules)
```

Las 2 últimas reglas no aportan nada de información. 
Las 10 primeras, tampoco. 
(Son todas triviales).



Vamos a buscar algo intermedio ...


```{r}
system.time({
income_rules <- apriori(income_transac, parameter = list(support = 0.25, confidence = 0.5, minlen = 2))

#income_rules <- apriori(income_transac, parameter = list(support = 0.25, confidence = 0.5, minlen = 2), 
#                          appearance = list(rhs=c("language in home=english", "language in home=spanish", "language in home=other")))
})
```

```{r}
inspect(sort(income_rules, by = "lift")[1:20])
```
Creo que se pueden sacar conclusiones de estas reglas.
Pero de todas maneras, considero que son demasiadas, y no veo el nivel de ingresos por ningún lado.

Voy a examinar con más detalle los ingresos.
Voy a dividirlos en 3 niveles (bajo, medio, alto), y voy a intentar obtener reglas en las que estos 3 niveles intervengan.


```{r}
# only complete observations
table(income_complete$income)
```


Vamos a dividirlos en tres rangos (bajos, medios, altos), y vamos a crear otra vez las transacciones con ese nuevo conjunto de datos.

```{r}
levels(income_complete[["income"]])
```

```{r}
# only complete observations
income_complete["income3levels"] <- income_complete["income"]
levels(income_complete[["income3levels"]]) <- c("0-20k$","0-20k$","0-20k$","20k-50k$","20k-50k$","20k-50k$","20k-50k$","50k+","50k+")
#test
income_complete[0:5,c("income","income3levels")]
```

```{r}
# remove income with 9 levels
income3L_complete <- income_complete[,-1]
```


Y obtenemos las transacciones con este dataframe


```{r}
# get transactions
income3L_transac <- transactions(income3L_complete)
```


Ahora aplicamos el algoritmo Apriori a estas nuevas transacciones:

```{r}
system.time({
income3L_rules <- apriori(income3L_transac, parameter = list(supp = 0.25, conf = 0.5, minlen = 2))
})
```

Con el mismo nivel de soporte y confianza, obtenemos ahora 199 reglas, en lugar de 186.
Presupongo que son las mismas o muy parecidas:

```{r}
inspect(sort(income3L_rules, by = "lift")[1:20])
```

Lo que se pretende es encontrar las reglas que en el lado derecho tengan alguno de los 3 niveles de ingresos.

Probamos sin especificar nada en el lado derecho:

```{r}
system.time({                                                 # supp = 0.33, conf = 0.5 -> 0 rules
                                                              # supp = 0.2, conf = 0.8 -> 146
                                                              # upp = 0.1, conf = 0.5 -> 3676
  income3L_rules <- apriori(income3L_transac, parameter = list(supp = 0.2, conf = 0.8, minlen = 2)) 
})

#inspect(sort(income3L_rules, by = "lift"))
```

Probamos con los niveles de ingreso en el lado derecho:

```{r}
system.time({                                                   # supp = 0.33, conf = 0.5 -> 0 rules
                                                                # supp = 0.2, conf = 0.8 -> 0
                                                                # supp = 0.1, conf = 0.5 -> 101
                                                                # supp = 0.1, conf = 0.6 -> 29
income3L_rules_RHS <- apriori(income3L_transac, parameter = list(supp = 0.1, conf = 0.55, minlen = 2), 
                          appearance = list(rhs=c("income3levels=0-20k$", "income3levels=20k-50k$", "income3levels=50k+")))
})
```

Vamos a examinar las 57 reglas obtenidas:
(Estas son las reglas de asociación que estaba buscando).

```{r}
inspect(sort(income3L_rules_RHS, by = "lift"))
```

Vamos a intentar encontrar ahora las reglas redundantes (con la función **is.subset()**), eliminarlas y simplicar así el conjunto de reglas:

```{r}
income3L_rules_RHS_sortedByLift <- sort(income3L_rules_RHS, by = "lift")
#inspect(income3L_rules_RHS_sortedByLift)
```

```{r}
subset_matrix <- is.subset(income3L_rules_RHS_sortedByLift,income3L_rules_RHS_sortedByLift)
#subset_matrix
```

[

57 x 57 sparse Matrix of class "ngCMatrix"
  [[ suppressing 57 column names ‘{dual incomes=yes,householder status=own,income3levels=50k+}’, ‘{marital status=married,occupation=professional/managerial,language in home=english,income3levels=50k+}’, ‘{occupation=professional/managerial,householder status=own,language in home=english,income3levels=50k+}’ ... ]]
  [[ suppressing 57 column names ‘{dual incomes=yes,householder status=own,income3levels=50k+}’, ‘{marital status=married,occupation=professional/managerial,language in home=english,income3levels=50k+}’, ‘{occupation=professional/managerial,householder status=own,language in home=english,income3levels=50k+}’ ... ]]
                                                                                                                                                                                                               
{dual incomes=yes,householder status=own,income3levels=50k+}                                            | . . . . . . . . . . . . . . . . . . . . . . . . . . . . . . . . . . . . . . . . . . . . . . . . . . .
{marital status=married,occupation=professional/managerial,language in home=english,income3levels=50k+} . | . . . . . . . . . . . . . . . . . . . . . . . . . . . . . . . . . . . . . . . . . . . . . . . . . .
{occupation=professional/managerial,householder status=own,language in home=english,income3levels=50k+} . . | . . . . . . . . . . . . . . . . . . . . . . . . . . . . . . . . . . . . . . . . . . . . . . . . .
{occupation=professional/managerial,householder status=own,income3levels=50k+}                          . . | | . . . . . . . . . . . . . . . . . . . . . . . . . . . . . . . . . . . . . . . . . . . . . . . .
{marital status=married,occupation=professional/managerial,income3levels=50k+}                          . | . . | . . . . . . . . . . . . . . . . . . . . . . . . . . . . . . . . . . . . . . . . . . . . . . .
{occupation=student,dual incomes=not married,language in home=english,income3levels=0-20k$}             . . . . . | . . . . . . . . . . . . . . . . . . . . . . . . . . . . . . . . . . . . . . . . . . . . . .
{marital status=single,occupation=student,income3levels=0-20k$}                                         . . . . . . | | . . . . . . . . . . . . . . . . . . . . . . . . . . . . . . . . . . . . . . . . . . . .
{marital status=single,occupation=student,dual incomes=not married,income3levels=0-20k$}                . . . . . . . | . . . . . . . . . . . . . . . . . . . . . . . . . . . . . . . . . . . . . . . . . . . .
{occupation=student,dual incomes=not married,income3levels=0-20k$}                                      . . . . . | . | | . . . . . . . . . . . . . . . . . . . . . . . . . . . . . . . . . . . . . . . . . . .
...

]

Eliminamos las ocurrencias que se producen en la diagonal principal y por debajo de ella:


```{r}
subset_matrix[lower.tri(subset_matrix, diag = T)] <- F
#subset_matrix
```

[

output:

57 x 57 sparse Matrix of class "ngCMatrix"
  [[ suppressing 57 column names ‘{dual incomes=yes,householder status=own,income3levels=50k+}’, ‘{marital status=married,occupation=professional/managerial,language in home=english,income3levels=50k+}’, ‘{occupation=professional/managerial,householder status=own,language in home=english,income3levels=50k+}’ ... ]]
  [[ suppressing 57 column names ‘{dual incomes=yes,householder status=own,income3levels=50k+}’, ‘{marital status=married,occupation=professional/managerial,language in home=english,income3levels=50k+}’, ‘{occupation=professional/managerial,householder status=own,language in home=english,income3levels=50k+}’ ... ]]
                                                                                                                                                                                                               
{dual incomes=yes,householder status=own,income3levels=50k+}                                            . . . . . . . . . . . . . . . . . . . . . . . . . . . . . . . . . . . . . . . . . . . . . . . . . . . .
{marital status=married,occupation=professional/managerial,language in home=english,income3levels=50k+} . . . . . . . . . . . . . . . . . . . . . . . . . . . . . . . . . . . . . . . . . . . . . . . . . . . .
{occupation=professional/managerial,householder status=own,language in home=english,income3levels=50k+} . . . . . . . . . . . . . . . . . . . . . . . . . . . . . . . . . . . . . . . . . . . . . . . . . . . .
{occupation=professional/managerial,householder status=own,income3levels=50k+}                          . . . . . . . . . . . . . . . . . . . . . . . . . . . . . . . . . . . . . . . . . . . . . . . . . . . .
{marital status=married,occupation=professional/managerial,income3levels=50k+}                          . . . . . . . . . . . . . . . . . . . . . . . . . . . . . . . . . . . . . . . . . . . . . . . . . . . .
{occupation=student,dual incomes=not married,language in home=english,income3levels=0-20k$}             . . . . . . . . . . . . . . . . . . . . . . . . . . . . . . . . . . . . . . . . . . . . . . . . . . . .
{marital status=single,occupation=student,income3levels=0-20k$}                                         . . . . . . . | . . . . . . . . . . . . . . . . . . . . . . . . . . . . . . . . . . . . . . . . . . . .
{marital status=single,occupation=student,dual incomes=not married,income3levels=0-20k$}                . . . . . . . . . . . . . . . . . . . . . . . . . . . . . . . . . . . . . . . . . . . . . . . . . . . .
{occupation=student,dual incomes=not married,income3levels=0-20k$}                                      . . . . . . . . . . . . . . . . . . . . . . . . . . . . . . . . . . . . . . . . . . . . . . . . . . . .
...

]

Ahora podemos extraer las reglas de asociación redundantes, que serán aquellas que tengan una columna cuya suma sea igual o superior a 1:

```{r}
redundant <- colSums(subset_matrix, na.rm = T) >= 1
#redundant
```

[

output:

                                                                              {dual incomes=yes,householder status=own,income3levels=50k+} 
                                                                                                                                     FALSE 
                                   {marital status=married,occupation=professional/managerial,language in home=english,income3levels=50k+} 
                                                                                                                                     FALSE 
                                   {occupation=professional/managerial,householder status=own,language in home=english,income3levels=50k+} 
                                                                                                                                     FALSE 
                                                            {occupation=professional/managerial,householder status=own,income3levels=50k+} 
                                                                                                                                     FALSE 
                                                            {marital status=married,occupation=professional/managerial,income3levels=50k+} 
                                                                                                                                     FALSE 
                                               {occupation=student,dual incomes=not married,language in home=english,income3levels=0-20k$} 
                                                                                                                                     FALSE 
                                                                           {marital status=single,occupation=student,income3levels=0-20k$} 
                                                                                                                                     FALSE 
                                                  {marital status=single,occupation=student,dual incomes=not married,income3levels=0-20k$} 
                                                                                                                                      TRUE 
                                                                        {occupation=student,dual incomes=not married,income3levels=0-20k$} 
                                                                                                                                     FALSE  
...

]

Las reglas marcadas como TRUE son consideradas redundantes por lo que podemos eliminarlas:

```{r}
rules_pruned <- income3L_rules_RHS_sortedByLift[!redundant]
inspect(rules_pruned)
```
Nos quedamos al final con 36 reglas.

Las reglas con más elevación son las que incluyen los sueldos altos. Las que menos, las que incluyen los sueldos intermedios.

Las reglas de asociación de este grupo de población con sueldos intermedios son las 3 últimas (34,35 y 36).
La 35 por ejemplo indica que una edad entre 25 y 34, si vive de alquiler, es porque probablemente tendrá un sueldo que le permite vivir de manera independiente 
(ni en el domicilio de los padres .. ni tampoco adquirir una propiedad).

La regla 31 indica que las personas solteras, y con una edad entre 18 y 24, tendrán probablemente un sueldo inferior a 20k $.
(Igual que la regla 29 y 30 ..)
Si la ocupación es estudiante, entonces la regla de asociación con un sueldo bajo tiene una elevación y una confianza todavía mayores (regla 14).
(Y mayores todavía si la regla incluye en la parte izquierda que se está soltero y se es estudiante, regla 7).

En cuanto a los sueldos más altos:
Si hay dos sueldos en la unidad familiar, y se tiene la propiedad de la vivienda (regla 1), eso indica que es bastante probable que se trate de sueldos altos.
(También si la categoría profesional es alta, y se tiene en propiedad la casa -y más si se habla inglés-, reglas 2 y 3).


Métricas:

Se pueden generar diferentes métricas con la función interestMeasure() disponible en la librería arules.


```{r}
#interestMeasure(rules_pruned, c("support", "chiSquare", "confidence", "conviction", "cosine", "coverage", "leverage", "lift", "oddsRatio"), income3L_complete)
interestMeasure(rules_pruned[1:10], c("support",  "confidence", "lift", "chiSquare",  "coverage"), income3L_complete)
```


Los valores de "chi squared" para las 26 primeras reglas son muy altos (también son bastante altos para las últimas 10). 
Esto indica una relación muy fuerte entre la parte izquierda y derecha de las reglas.
Entiendo por tanto que las reglas de asociación obtenidas tienen validez (no son triviales).


### Visualización de las reglas

Con la ayuda de la librería arulesViz, vamos a visualizar las reglas obtenidas, para ver si podemos deducir algo más:

```{r, fig.height=8}
plot(rules_pruned)
```

Se puede ver gráficamente que el grado de confianza supera el 55% (lógico, ese fue el parámetro que elegí), y el soporte no es muy alto.
Tuve que disminuirlo hasta ese nivel para poder encontrar reglas de asociación relacionadas con los niveles de ingreso.


Gráfico de grupos de reglas:

```{r, fig.height=8}
plot(rules_pruned, method="grouped")
```


Gráfico de conexiones entre reglas:

```{r, fig.height=8}
plot(rules_pruned, method="graph")
```

En este gráfico pueden apreciar 2 "clusters", y algunos puntos sueltos en la parte inferior.
En el cluster de la parte izquierda se puede ver "estudiante", "sueldo inferior a 20k $", "edad 18 a 24", "vive con los padres" ..
En el cluster de la parte derecha "casado", "sueldo superior a 50k $", "vivienda en propiedad" ...
Y en la parte inferior, lo también descrito: las personas con edades entre 25 y 34, que viven de alquiler, y tienen un sueldo intermedio entre 20k y 50k $.








