---
title: "Tema9_Ejercicio_kmeans"
author: "Fran Camacho"
date: "2025-03-16"
output: word_document
---

```{r setup, include=FALSE}
knitr::opts_chunk$set(echo = TRUE)
```

# Tema 9 - Ejercicio de K-Means

La base de datos Acidosis.txt contiene datos de 40 pacientes de un hospital con
6 medidas relativas a la acidez de diferentes fluidos corporales. En particular:

-La columna 1 es el pH del líquido cefalorraquídeo (nanomoles/litro).
-La columna 2 es el pH de la sangre (nanomoles/litro).
-La columna 3 es la cantidad de HCO3 en el líquido cefalorraquídeo
(milimoles/litro).
-La columna 4 contiene los valores de HCO3 en sangre (milimoles/litro).
-La columna 5 es la presión del CO2 en el líquido cefalorraquídeo (mmHg).
-La columna 4 es la presión del CO2 en sangre (mmHg).

Considerando este dataset, obtenga los coeficientes de silueta y obtenga el
valor de k previamente a la ejecución del algoritmo K-Means.

Con los clústeres estimados, realice una representación gráfica de los mismos
usando fviz_cluster() e interprete los resultados.


## Paso 1: Carga de los datos

```{r}
# import the CSV file
acidosis_raw <- read.csv(file.path("Chapter09", "Acidosis.txt"), sep = "")
```


## Paso 2 – Exploración y preparación de los datos

Carga de librerías necesarias.

```{r}
if (!require(cluster)) install.packages('cluster', dependencies = T)
library(cluster)

if (!require(factoextra)) install.packages('factoextra', dependencies = T)
library(factoextra)

if (!require(hms)) install.packages('hms', dependencies = T)
library(hms)
```

Estructura y resumen estadístico de los datos:

```{r}
# structure
str(acidosis_raw)
```

```{r}
# summary
summary(acidosis_raw)
```

Creo que las variables no difieren demasiado en sus valores (todos están entre 0 y 100).
De todas maneras vamos a cambiar los nombres de las variables por unos más descriptivos:

```{r}
# rename column names
colnames(acidosis_raw) <- c("ph_cefalo", "ph_sangre", "hco3_cefalo", "hco3_sangre", "pres_co2_cefalo", "pres_co2_sangre")
```

Comprobamos las distribuciones de las variables:

```{r}
hist(acidosis_raw$ph_cefalo)
hist(acidosis_raw$ph_sangre)
hist(acidosis_raw$hco3_cefalo)
hist(acidosis_raw$hco3_sangre)
hist(acidosis_raw$pres_co2_cefalo)
hist(acidosis_raw$pres_co2_sangre)
```

y también vamos a aplicar la función scale():

```{r}


# scale the dataset
datos_norm <- as.data.frame(scale(acidosis_raw))

summary(datos_norm)
```


## Paso 3 - Ejecución del algoritmo k-means

Vamos a de determinar el número óptimo de clústeres, utilizando como se explica en el material complementario
la métrica denominada **coeficiente de silueta**, la cual permite evaluar la calidad del agrupamiento obtenido.

El valor de este coeficiente es un valor comprendido entre -1 y +1. Cuanto más cercano sea su valor a +1, 
mejor será la calidad del agrupamiento.

Creamos un pequeño bucle variando el parámetro k y obtenemos los coeficientes de silueta:


```{r}
# coeficientes de silueta
set.seed(1234)

d <- dist(datos_norm) # This function computes and returns the distance matrix computed 
#by using the specified distance measure to compute the distances between the rows of a data matrix.
d
```

```{r}
set.seed(911)

avgS <- c()

for(k in 2:9) {
  cl <- kmeans(datos_norm, centers = k, iter.max = 200)
  s <- silhouette(cl$cluster, d)
  avgS <- c(avgS, mean(s[,3]))
}

data.frame(nClus = 2:9, Silh = avgS)

```


El resultado obtenido muestra que la mejor opción es fijar k=2 por ser esta opción la
que presenta un coeficiente de silueta más elevado

Habiendo determinado el número óptimo de clústeres, pasamos a ejecutar el
algoritmo K-Means, especificando centers=2 para especificar el valor de k:


```{r}
# 
k=2
clusters <- kmeans(datos_norm, centers = k, nstart = 50)

clusters
```


Pasamos a representar gráficamente los clústeres obtenidos. Para ello, usaremos la
función fviz_cluster() incluida en la librería factoextra:

```{r}
# 
fviz_cluster(object = clusters, data = datos_norm, show.clust.cent = TRUE, ellipse.type = "euclid", star.plot = TRUE, repel = TRUE) +
  labs(title = "Resultados Acidosis") +
  theme_bw() +
  theme(legend.position = "none")
```

[Voy a suponer que los pacientes del grupo grande no sufren de acidosis, y el grupo pequeño sí]
Se ve que hay dos grupos de pacientes, uno pequeño con solo 6 miembros, para el que todas las variables a excepción del ph, 
tienen valores inferiores a los del otro grupo más numeroso.

Dado que no es un grupo numeroso, podemos seleccionarlos para examinarlos con más detalle:

```{r}
# group 1
acidosis_raw[c(10,11,13,14,15,16), ]
```

Ahora ya sólo quedaría preguntarle a un médico qué hacer con estos pacientes :)


