---
title: "Tema4_Ejercicio"
author: "Fran Camacho"
date: "2025-01-15"
output: pdf_document
---

```{r setup, include=FALSE}
knitr::opts_chunk$set(echo = TRUE)
```

# Tema4 - Ejercicio

El fichero “movie-pang02.csv”, disponible en la carpeta de Pruebas de Evaluación del Máster, contiene una muestra de 2000 reviews de películas de
la página web IMDB utilizada en el artículo de Pang, B. y Lee, L., "A Sentimental Education: Sentiment Analysis Using Subjectivity Summarization Based on
Minimum Cuts, Proceedings of ACL 2004". 

Dichas reviews están etiquetadas mediante la variable class como positivas (“Pos”) o negativas (“Neg”).
Utilizando dicho dataset, elabore un modelo de clasificación de reviews en base a su texto siguiendo el procedimiento descrito en el capítulo 4 del texto base
en el ejemplo de SMS Spam. En particular, genere las nubes de palabras para las reviews positivas y negativas, y obtenga el modelo asignando los valores 0
y 1 al parámetro laplace de la función naiveBayes(), comparando las matrices de confusión de cada variante del modelo.


## Paso 2: Explorar y preparar los datos


Carga de paquetes que son necesarios para diversas funciones.

```{r}
#install.packages("tm")          # text mining
library(tm)
#install.packages("SnowballC")   # stemming
library(SnowballC)
#install.packages("wordcloud")   # wordclouds
library(wordcloud)

#install.packages("naivebayes")
library(naivebayes)

#install.packages("gmodels")   # cross tables
library(gmodels)      
#install.packages("caret")     # data partitioning, confusion matrix
library(caret)                  
```

### Cargar datos del fichero movie-pang02.csv

```{r}
# import the CSV file
movies_raw <- read.csv(file.path("Chapter04", "Movie_pang02.csv"))
```




