---
title: "Tema9_kmeans_uned_example"
author: "Fran Camacho"
date: "2025-03-15"
output: word_document
---

```{r setup, include=FALSE}
knitr::opts_chunk$set(echo = TRUE)
```

# Tema 9 - Ejemplo K-Means


Clustering de estados de EEUU por delitos.


## Paso 1 – Recolección de datos

Para este ejemplo, vamos a usar el dataset USArrests que viene instalado de serie en R.
Dicho dataset contiene información sobre el número de delitos (asaltos, asesinatos y
secuestros) junto con el porcentaje de población urbana para cada uno de los 50
Estados de EEUU.


```{r}
# import the dataset
datos <- as.data.frame(USArrests)
```


## Paso 2 – Exploración y preparación de los datos

Carga de librerías necesarias.

```{r}
if (!require(cluster)) install.packages('cluster', dependencies = T)
library(cluster)

if (!require(factoextra)) install.packages('factoextra', dependencies = T)
library(factoextra)

if (!require(hms)) install.packages('hms', dependencies = T)
library(hms)
```


```{r}
# str the dataset
str(datos)
```

```{r}
# summary
summary(datos)
```

Como la magnitud de los valores difiere notablemente entre variables, lo primero que
debemos hacer antes de realizar el clustering es normalizar los datos con la función
scale():

```{r}
# scale the dataset
datos_norm <- as.data.frame(scale(datos))

summary(datos_norm)
```


## Paso 3 - Ejecución del algoritmo k-means

Previamente al inicio del clustering, podemos tratar de determinar el número óptimo
de clústeres. Para ello, podemos utilizar una métrica denominada **coeficiente de silueta** 
que nos permite evaluar la calidad del agrupamiento obtenido.

El valor de este coeficiente es un valor comprendido entre -1 y +1. Cuanto más
cercano sea su valor a +1, mejor será la calidad de los agrupamientos.

Creamos un pequeño bucle variando los valores de k y obtenemos los coeficientes de
silueta correspondientes:


```{r}
# coeficientes de silueta
set.seed(911)

d <- dist(datos_norm) # This function computes and returns the distance matrix computed 
#by using the specified distance measure to compute the distances between the rows of a data matrix.
d
```

```{r}
set.seed(911)

avgS <- c()

for(k in 2:9) {
  cl <- kmeans(datos_norm, centers = k, iter.max = 200)
  s <- silhouette(cl$cluster, d)
  avgS <- c(avgS, mean(s[,3]))
}

data.frame(nClus = 2:9, Silh = avgS)

```

El resultado obtenido muestra que la mejor opción es fijar k=2 por ser esta opción la
que presenta un coeficiente de silueta más elevado

Habiendo determinado el número óptimo de clústeres, pasamos a ejecutar el
algoritmo K-Means, especificando centers=2 para especificar el valor de k:

```{r}
# 
k=2
clusters <- kmeans(datos_norm, centers = k, nstart = 50)

clusters
```

Los resultados obtenidos muestran que, en el grupo 1 se encuentran los Estados con
MÁS cantidad de asesinatos, asaltos, secuestros y porcentaje de población, mientras
que, en el grupo 2 se encuentran los Estados con MENOR número de asesinatos, asaltos,
secuestros y porcentaje de población.


Pasamos a representar gráficamente los clústeres obtenidos. Para ello, usaremos la
función fviz_cluster() incluida en la librería factoextra,



```{r}
# 
fviz_cluster(object = clusters, data = datos_norm, show.clust.cent = TRUE, ellipse.type = "euclid", star.plot = TRUE, repel = TRUE) +
  labs(title = "Resultados K-Means – US Arrests") +
  theme_bw() +
  theme(legend.position = "none")
```


Si decimos que 3 clusters ...


```{r}
# 
k=3
clusters3 <- kmeans(datos_norm, centers = k, nstart = 50)

clusters3
```

```{r}
# 
fviz_cluster(object = clusters3, data = datos, show.clust.cent = TRUE, ellipse.type = "euclid", star.plot = TRUE, repel = TRUE) +
  labs(title = "Resultados K-Means – US Arrests") +
  theme_bw() +
  theme(legend.position = "none")
```



