---
title: "Tema9_Ejercicio_kmeans"
author: "Fran Camacho"
date: "2025-03-16"
output: word_document
---

```{r setup, include=FALSE}
knitr::opts_chunk$set(echo = TRUE)
```

# Tema 9 - Ejercicio de K-Means

La base de datos Acidosis.txt contiene datos de 40 pacientes de un hospital con
6 medidas relativas a la acidez de diferentes fluidos corporales. En particular:

-La columna 1 es el pH del líquido cefalorraquídeo (nanomoles/litro).
-La columna 2 es el pH de la sangre (nanomoles/litro).
-La columna 3 es la cantidad de HCO3 en el líquido cefalorraquídeo (milimoles/litro).
-La columna 4 contiene los valores de HCO3 en sangre (milimoles/litro).
-La columna 5 es la presión del CO2 en el líquido cefalorraquídeo (mmHg).
-La columna 4 es la presión del CO2 en sangre (mmHg).

Considerando este dataset, obtenga los coeficientes de silueta y obtenga el
valor de k previamente a la ejecución del algoritmo K-Means.

Con los clústeres estimados, realice una representación gráfica de los mismos
usando fviz_cluster() e interprete los resultados.


## Paso 1: Carga de los datos

```{r}
# import the CSV file
acidosis_raw <- read.csv(file.path("Chapter09", "Acidosis.txt"), sep = "")
```


## Paso 2 – Exploración y preparación de los datos

Carga de librerías necesarias.

```{r}
if (!require(cluster)) install.packages('cluster', dependencies = T)
library(cluster)

if (!require(factoextra)) install.packages('factoextra', dependencies = T)
library(factoextra)

if (!require(hms)) install.packages('hms', dependencies = T)
library(hms)
```

Estructura y resumen estadístico de los datos:

```{r}
# structure
str(acidosis_raw)
```

```{r}
# summary
summary(acidosis_raw)
```

Creo que las variables no difieren demasiado en sus valores (todos están entre 0 y 100).
De todas maneras vamos a cambiar los nombres de las variables por unos que sean descriptivos:

```{r}
# rename column names
colnames(acidosis_raw) <- c("ph_cefalo", "ph_sangre", "hco3_cefalo", "hco3_sangre", "pres_co2_cefalo", "pres_co2_sangre")
```

[

Comprobamos las distribuciones de las variables:

```{r}
hist(acidosis_raw$ph_cefalo)
hist(acidosis_raw$ph_sangre)
hist(acidosis_raw$hco3_cefalo)
hist(acidosis_raw$hco3_sangre)
hist(acidosis_raw$pres_co2_cefalo)
hist(acidosis_raw$pres_co2_sangre)
```
]

Y también aplicamos la función scale():

```{r}
# scale the dataset
datos_scaled <- as.data.frame(scale(acidosis_raw))

summary(datos_scaled)
```


## Paso 3 - Ejecución del algoritmo k-means

Vamos a de determinar el número óptimo de clústeres, utilizando como se explica en el material complementario
la métrica denominada **coeficiente de silueta**, la cual permite evaluar la calidad del agrupamiento obtenido.

El valor de este coeficiente es un valor comprendido entre -1 y +1. Cuanto más cercano sea su valor a +1, 
mejor será la calidad del agrupamiento.

Creamos un pequeño bucle variando el parámetro k y obtenemos los coeficientes de silueta:


```{r}
# coeficientes de silueta
set.seed(1234)

d <- dist(datos_scaled) # This function computes and returns the distance matrix computed 
                        # by using the specified distance measure to compute the distances between the rows of a data matrix.
#d
```

[

Output:

            1          2          3          4          5          6          7          8          9         10         11         12         13         14         15         16         17         18
2   3.9453991                                                                                                                                                                                           
3   2.1877121  2.1923064                                                                                                                                                                                
4   0.6165141  3.4165874  1.6321668                                                                                                                                                                     
5   1.6703134  3.0143345  0.8651709  1.1915932                                                                                                                                                          
6   2.2713136  2.0720159  0.4407694  1.7710169  1.0748526                                                                                                                                               
7   2.4056835  1.5929585  0.8288452  1.8600744  1.5092490  0.7673272                                                                                                                                    
8   2.5655752  2.0991379  0.7242077  1.9987717  1.1514652  0.8567462  0.9305192                                                                                                                         
9   2.8968229  1.8575578  1.8842250  2.4833464  2.5469819  1.8558759  1.5511897  2.3504904                                                                                                              
...

]


```{r}
set.seed(911)

avgS <- c()

for(k in 2:9) {
  cl <- kmeans(datos_scaled, centers = k, iter.max = 200)
  s <- silhouette(cl$cluster, d)
  avgS <- c(avgS, mean(s[,3]))
}

data.frame(nClus = 2:9, Silh = avgS)

```


El resultado obtenido muestra que la mejor opción se da para k=2, por ser esta opción la
que presenta un coeficiente de silueta más elevado.
(Es positivo, y está a medio camino entre el 0 y el 1 ...)

Habiendo determinado el número óptimo de clústeres, pasamos a ejecutar el
algoritmo K-Means, especificando centers=2 para establecer el valor del número de clústeres:


```{r}
# 
clusters <- kmeans(datos_scaled, centers = 2, nstart = 50)

clusters
```


Pasamos a representar gráficamente los clústeres obtenidos. Para ello, usaremos la
función fviz_cluster() incluida en la librería factoextra:


```{r}
# 
fviz_cluster(object = clusters, data = datos_scaled, show.clust.cent = TRUE, ellipse.type = "euclid", star.plot = TRUE, repel = TRUE) +
  labs(title = "Resultados Acidosis") +
  theme_bw() +
  theme(legend.position = "none")
```


Se ve que hay dos grupos de pacientes, uno pequeño con solo 6 miembros, para el que todas las variables a excepción del ph en sangre 
tienen valores inferiores a los del otro grupo más numeroso.

Dado que no es un grupo numeroso, podemos seleccionarlos para examinarlos con más detalle:

```{r}
# group 1
acidosis_raw[c(10,11,13,14,15,16), ]
```

También podemos comparar los valores estadísticos para ambos grupos:

```{r}
# group 1 summary
summary(acidosis_raw[c(10,11,13,14,15,16), ])
```

```{r}
# group 2 summary
summary(acidosis_raw[-c(10,11,13,14,15,16), ])
```


Ahora ya sólo quedaría preguntarle a un médico qué hacer con estos pacientes :)



NOTA:

He investigado un poco sobre el ph en sangre. Quería convertir los valores de esa columna en valores de 0 a 14.
He visto que los valores entre 20 y 80 nanomoles/l se corresponden con un ph entre 7.1 y 7.7, que es un nivel normal.

https://acid-base.com/ph-playground

```{r}
ph <- -log10( (acidosis_raw$ph_sangre)*1e-9)
ph
```

Entiendo por tanto que todos estos pacientes tienen un ph en sangre correcto.


```{r}
#ph<7.1
acidosis_raw[ph<7.1, ]
```

El paciente número 10 es precisamente el que sale en el gráfico en la esquina inferior izquierda, muy separado de todos los demás. 
Incluso de los otros miembros de su clúster.

Serán los otros indicadores los que indiquen algún tipo de problema ...  (sobre todo para este paciente número 10).


