---
title: "hate_speech_03_not_labelled"
author: "Fran Camacho"
date: "2025-07-08"
output: word_document
---



# TFM - Clasificación de comentarios no etiquetados


En esta carpeta "posts" se encuentran los comentarios de lectores escritos en diversas noticias
de El Mundo del mes de junio de 2025. Se trata de noticias de politica nacional de España principalmente,
pero también hay noticias de política internacional, de deportes, o relativas a televisión.



### 1 - Leer los CSVs


Leemos los ficheros con los comentarios de los lectores:


```{r}
# Set the directory containing the CSV files
directory <- "./posts"

# List all CSV files in the directory
csv_files <- list.files(path = directory, pattern = "*.csv", full.names = TRUE)

# Read all CSV files into a list of data frames
#csv_data_list <- lapply(csv_files, read.csv)
csv_data_list <- lapply(csv_files, function(file) read.csv(file, sep = "|", header = FALSE))

# Combine all data frames into a single data frame
posts_elmundo_juni25 <- as.data.frame(do.call(rbind, csv_data_list))
```

```{r}
head(posts_elmundo_juni25)
```

Renombrar nombres de variables:

```{r}
colnames(posts_elmundo_juni25) <- c("author","post")
```


Eliminar columna autor (y añadir columna )


```{r}
posts_elmundo_juni25$label <- NA
posts_elmundo_juni25 <- posts_elmundo_juni25[,-1]
```


```{r}
head(posts_elmundo_juni25)
tail(posts_elmundo_juni25)
```




